【裁判字號】    98,交上易,186
【裁判日期】    980730
【裁判案由】    公共危險
【裁判全文】
臺灣高等法院臺南分院刑事判決       98年度交上易字第186號
上  訴  人
即  被  告  甲○○
上列上訴人因公共危險案件，不服臺灣臺南地方法院97年度交易
字第303號中華民國98年1月23日第一審判決（起訴案號：臺灣臺
南地方法院檢察署97年度偵字第5430號），提起上訴，本院判決
如下：
    主  文
上訴駁回。
    事  實
一、甲○○前因酒後駕車之公共危險案件，於民國（下同）92年
    3月17日經臺灣臺南地方法院以92年度南交簡字第142號刑事
    判決，判處罰金銀元16,000元確定，並於92年5月6日繳清罰
    金執行完畢（不構成累犯）。詎仍不知悔改，於97年4月1日
    上午零時後至同日6時10分前某時，在臺南市安平區○○○街
    592巷55號7樓之3住處及臺南市○○區○○路2段251號「賓
    士KTV」內飲酒後，明知其控制力及注意力均已達無法安全
    駕駛動力交通工具之程度，猶駕駛車牌號碼9498-GH自用小
    客車，於97年4月1日上午6時10分許，行經前揭「賓士KTV」
    前時，不慎擦撞由乙○○所騎乘之車牌號碼NNB-955號重型
    機車。嗣於同日上午6時20分許，警員丙○○前往現場時，
    接獲乙○○當場報案後，並於同日上午7時6分許，以酒精檢
    測器檢測甲○○呼氣酒精濃度含量達每公升0.68毫克後查獲
    上情。
二、案經臺南市警察局第二分局報請臺灣臺南地方法院檢察署檢
    察官偵查起訴。
    理  由
壹、程序部分：
    按被告以外之人於審判外之陳述，雖不符合刑事訴訟法規定
    傳聞證據得為證據之例外規定，而經當事人於審判程序同意
    作為證據，法院審酌該言詞陳述或書面陳述作成時之情況，
    認為適當者，亦得為證據。當事人、代理人或辯護人於法院
    調查證據時，知有刑事訴訟法第159條第1項不得為證據之情
    形，而未於言詞辯論終結前聲明異議者，視為有前項之同意
    ，刑事訴訟法第159條之5定有明文。本案公訴人所引具傳聞
    性質之供述證據，業經被告於本院準備程序時同意引為證據
    （見本院卷第25頁），且於本院審理時表示無意見，迄於言
    詞辯論終結前並未聲明異議，本院審酌以下採為判決基礎之
    證據於取得過程並無瑕疵，與本案待證事實間復具有相當之
    關聯性，自得採為證據。
貳、實體部分：
一、訊據被告甲○○固坦認於97年4月1日上午1時許，在其臺南
    市安平區○○○街592巷55號7樓之3住處飲酒，及嗣後駕駛上
    開自小客車，於97年4月1日上午6時10分許，在臺南市○○
    區○○路2段251號「賓士KTV」前，不慎擦撞由乙○○所騎
    乘之上開重型機車等情，然矢口否認有何飲酒後不能安全駕
    駛動力交通工具而仍駕駛之犯行，並辯稱：(一)伊於97年4月1
    日上午1時許，在臺南市安平區○○○街592巷55號7樓之3住
    處飲酒後，並未達不能安全駕駛動力交通工具之程度，嗣於
    4時許應丁○○之邀前往「賓士KTV」，於6時許外出買藥，
    起駛時不慎與乙○○所駕之機車發生擦撞，因伊在KTV內並
    未喝酒，故伊於發生車禍時仍處於可安全駕駛之狀態，伊係
    於車禍發生再次進入KTV後始飲酒，故警方以酒精檢測器檢
    測伊呼氣酒精濃度含量達每公升0.68毫克，係因駕車肇事返
    回「賓士KTV」後再飲酒所致，之前在住處飲酒後之酒精濃
    度不可能高達每公升0.68毫克，此有證人乙○○、丁○○之
    證述可佐，是縱上訴人曾於案發當日飲酒，然並無證據證明
    上訴人於事發當時即無安全駕駛交通工具之能力。(二)伊於發
    生擦撞後，才進入賓士KTV喝酒，且事發後相隔46分鐘員警
    才到場檢測上訴人之呼氣酒精濃度，即事發後員警並未於第
    一時間對上訴人進行酒測，此有證人黃國璋之證述可明。(三)
    乙○○多次供述，均未提及上訴人有喝酒之情形云云。經查
    ：
  (一)被告甲○○於97年4月1日上午6時10分前，在臺南市○○區
    ○○路2段251號「賓士KTV」內飲酒後，駕駛上開自用小客
    車與乙○○騎乘之機車發生碰撞，嗣經警以酒精檢測器檢測
    其呼氣酒精濃度含量達每公升0.68毫克，並承認其涉犯刑法
    第185條之3酒後駕車之公共危險罪等情，業據被告於偵查中
    供承：「（你幾點開始喝酒？）我自97年3月31日下午（應
    係4月1日上午之誤繕）5、6時許，在臺南市賓士KTV內喝，
    喝完要開車，因為我車停在路邊，我打了方向盤車子還在機
    車道，還沒到汽車道，就在機車道與被害人相撞。…（你對
    測試結果吐氣酒精成份高達每公升0.68毫克有何意見〈提示
    〉？）沒有意見…（本件公共危險罪是否認罪？）認罪。」
    等語（詳偵卷第6頁），被告復於偵查及原審準備程序中供
    承，其尚於97年4月1日凌晨零時、1時許，在其臺南市安平
    區○○○街592巷55號7樓之3住處飲酒（詳偵卷第15頁、原審
    卷第14頁）。另被告駕駛上開自小客車，於97年4月1日上午
    6時10分許，行經「賓士KTV」前時，不慎擦撞由乙○○所騎
    乘之上開重型機車等情，並據證人乙○○迭於警詢、偵查及
    原審審理時證述在卷，此外，復有酒精濃度測試表一紙附卷
    （詳警卷第11頁）可憑。是以，堪認被告供承其於97年4月1
    日上午6時10分前，在前揭住處及「賓士ＫＴＶ」內飲酒後
    ，仍駕駛上開自小客車上路，並於97年4月1日上午6時10分
    許從「賓士KTV」前欲起步行駛時，不慎擦撞由乙○○所騎
    乘之上開重型機車等情，應屬可信。
  (二)被告嗣後雖辯稱：伊於前揭時、地，駕駛上開自小客車，不
    慎擦撞由乙○○所騎乘之上開重型機車前，之前所飲用之酒
    類，經檢測酒精濃度不可能高達每公升0.68毫克，係因駕車
    肇事返回「賓士KTV」後再飲酒，方致其呼氣酒精濃度含量
    達每公升0.67毫克云云。然查：
    1.證人即案發當日至現場處理之員警丙○○於偵查中證稱：
      當日因「賓士KTV」之員工打電話至派出所報案陳稱包廂
      內有男女糾紛，伊於97年4月1日上午6時20分許，駕駛巡
      邏車至「賓士KTV」門口，嗣乙○○與「賓士KTV」之服務
      生，一起向伊說被告有開車撞到乙○○，後被告隨即駕駛
      自小客車返回「賓士KTV」，「賓士KTV」之服務生即指認
      被告即係駕車之人，伊當時著警察制服，見被告滿臉通紅
      ，嘴巴有酒味，說話很大聲，要將被告攔下，當時被告尚
      否認有駕車撞到乙○○，嗣被告即自行進入「賓士KTV」
      內，「賓士KTV」之員工並告訴伊被告即是男女糾紛之男
      士，發生糾紛之包廂為306包廂，隨後伊即帶乙○○至306
      包廂內指認被告，且從伊看見被告進入「賓士KTV」至伊
      進入306包廂，時間僅間隔不到3分鐘等語（詳偵卷第25頁
      ）。其復於原審結證稱：伊等接獲民眾報報指稱「賓士
      KTV」內有男女糾紛，於97年4月1日上午與另一員警戊○○駕駛巡邏車至「賓士KTV」，因先要處理男女糾紛之事
      ，遂先進入「賓士KTV」內，後服務生告知男女糾紛之男
      士係撞到乙○○之人，過不久被告即駕車返回「賓士KTV
      」，伊等見被告後上前攔阻，發現被告全身酒味，不聽勸
      阻，直接進入「賓士KTV」內，遂請乙○○陪同伊等至「
      賓士KTV」內指認被告，且被告進入「賓士KTV」至伊進入
      306包廂，時間僅間隔不到3分鐘等語明確（詳原審卷第42
      -43頁）。
    2.證人即「賓士KTV」之服務生己○○於原審審理中到庭結
      證稱：伊為「賓士KTV」之服務生，並擔任97年3月31日晚
      上8時45分至同年4月1日上午6時45分時段之外場服務，負
      責進包廂內幫客人送酒、送菜，「賓士KTV」於早上6時打
      烊，伊因要去鎖車場，故於97年4月1日早上看到被告駕車
      離開「賓士KTV」，伊雖未看到被告與乙○○發生車禍之
      經過，但有看到車禍後，乙○○要攔下被告，但被告丟了
      錢之後即駕車離開，隨後警察駕駛警車到場，「賓士KTV
      」對面梁記火鍋店之店員即向乙○○說警察剛好到場，乙○○遂向到場之警察陳稱其被撞之經過，隨後間隔不到5
      分鐘，被告即駕車返回「賓士KTV」，警察隨即向前盤問
      被告是否有撞到人及喝酒，但被告陳稱其剛到「賓士KTV
      」，且未酒後駕車，在警員盤問過程中，被告一邊回答一
      邊往「賓士KTV」內走，警員於被告進入「賓士KTV」內，
      經過一小段時間，不會很久，大約5分鐘，即與乙○○一
      同進入「賓士KTV」內；又被告於97年4月1日6時前某時即
      進入「賓士KTV」306包廂，該包廂並有點一箱海尼根啤酒
      ，又被告於306包廂內與一女性發生糾紛，伊透過包廂門
      上之透明玻璃，有看到被告拿垃圾桶作勢要砸該名女性，
      而警察係因「賓士KTV」內有男女糾紛之事，經報警才會
      到場等語（詳原審卷第88-93頁）。則證人己○○證述被
      告於駕車與乙○○發生車禍返回「賓士KTV」後，警察確
      有向前盤問被告，被告並逕自先行進入「賓士KTV」內，
      隨後不久，警員即與乙○○一同進入「賓士KTV」內乙節
      ，經核與證人丙○○結證被告於車禍駕車返回「賓士KTV
      」後，伊等見被告後上前攔阻，被告不聽勸阻，直接進入
      「賓士KTV」內，隨即請乙○○陪同伊等至「賓士KTV 」
      內指認被告，且被告進入「賓士KTV」至伊等進入306包廂
      ，時間僅間隔不到3分鐘等情大致相符。另參以證人即案
      發當日在「賓士KTV」306包廂與被告發生糾紛之丁○○於
      97年10月16日原審審理中亦證述：被告事後返回「賓士
      KTV」306包廂後，經過沒多久，大概約3分鐘，警察即進
      入306包廂內等語（詳原審卷第37頁）及前揭證人己○○
      之證述與卷附之酒精濃度測試表及刑法第185條之3案件測
      試觀察紀錄表各1紙，堪認證人丙○○前述之證言為可採
      。
    3.是依證人丙○○、己○○之證言，再佐以證人即案發當日
      與證人丙○○共同至現場處理之員警戊○○於原審審理中
      證稱：被告駕車肇事事後返回「賓士KTV」，伊與證人丙○○問被告為何離開現場，要請被告回派出所瞭解，但被
      告不配合，並往「賓士KTV」內走，伊與證人丙○○亦跟
      隨進入「賓士KTV」內等情（詳原審卷第39頁）。足知被
      告駕駛上開自小客車，於97年4月1日上午6時10分許，在
      「賓士KTV」前時，不慎擦撞乙○○所騎乘之上開重型機
      車，嗣駕駛上開自小客車返回「賓士KTV」後，於證人丙○○、戊○○上前攔查被告時，發現被告滿臉通紅，全身
      酒味，又不聽勸阻，直接進入「賓士KTV」內，證人丙○○、戊○○遂與乙○○共同至「賓士KTV」306包廂內指認
      被告，且自被告逕自進入「賓士KTV」迄證人丙○○、戊○○、乙○○等進入306包廂，時間僅間隔不到3分鐘。又
      上開306包廂於證人丙○○、戊○○、乙○○進入指認被
      告時，包廂內地板凌亂潮濕、有酒杯、玻璃酒瓶、玻璃碎
      片、摔破之酒瓶及灑在地上之酒等情，亦據證人丙○○及
      「賓士KTV」內之服務生庚○○結證在卷（詳偵卷第25頁
      、原審卷第118頁）。另被告於偵查中復明確供承其係於
      案發當日早上4點多出發至「賓士KTV」載朋友（詳偵卷第
      15頁），而被告是時係住居於臺南市安平區○○○街592巷
      55號7樓之3，與臺南市○○區○○路2段251號之「賓士KT
      V」之距離尚近，應可於當日5時前到達「賓士KTV」。則
      被告既已於當日5時前到達「賓士KTV」，該包廂並已點一
      箱海尼根啤酒及有證人丁○○陳稱之高梁酒，衡情當無至
      其於同日上午6時10分駕車離開「賓士KTV」肇事前，均無
      喝酒，反係於駕車肇事返回「賓士KTV」306包廂後，在短
      短不到3分鐘之時間內驟然飲酒，並馬上將高梁酒瓶及啤
      酒瓶等摔在地上，而致包廂地板凌亂潮濕、散落酒杯、玻
      璃酒瓶等情之理！再參以前揭被告供承其曾於97年4月1日
      上午6時10分前某時，在前揭住處及「賓士KTV」內飲酒後
      ，仍駕駛上開自小客車上路，而於97年4月1日上午6時10
      分許，在「賓士KTV」前時，不慎擦撞由乙○○所騎乘之
      上開重型機車等情，堪認被告於前揭時、地飲酒後，確有
      不能安全駕駛動力交通工具而仍駕駛之公共危險犯行，被
      告所辯上情，顯與事證不符，不足採信。
    4.至證人乙○○雖於原審審理時到庭結證：被告於駕車肇事
      返回「賓士KTV」後，警察並無向前攔查被告之情，因警
      察當時尚未開車到達「賓士KTV」，被告係先行進入「賓
      士KTV」內，後來警察才帶伊進入「賓士KTV」內指認被告
      云云（詳原審卷第72頁）；證人丁○○雖於偵查及原審審
      理中證稱：被告於進入「賓士KTV」306包廂至其駕車離開
      前均未喝酒，係事後返回306包廂後，方喝高梁加啤酒云
      云（詳偵卷第27頁；原審卷第37頁）。然依前揭說明，證
      人乙○○、丁○○此部分之證述，顯與客觀事實不符而不
      足採信，況證人丁○○與被告有朋友之誼，證人乙○○於
      作證前之97年4月3日即與被告達成和解（偵卷第10頁），
      本難期渠等證詞之客觀公正可信，是自難據證人乙○○、
      丁○○前揭證言，而遽為有利被告之認定。另被告聲請欲
      證明其係發生車禍返回「賓士KTV」內始飲酒之黃國彰，
      雖於原審審理中到庭結證：97年4月1日上午4時左右，證
      人丁○○有打電話向伊借錢，伊於同日早上快6點時，才
      到「賓士KTV」306包廂內，伊進去時看到被告與證人丁○○2人在包廂內，過不到1分鐘，警察即從後面上來等語（
      詳原審卷第120頁），是依證人黃國彰此部分之證述，尚
      難證明被告係於發生車禍返回「賓士KTV」內後始飲酒，
      而致其經警以酒精檢測器檢測呼氣酒精濃度含量達每公升
      0.68毫克。
    (三)按刑法第185條之3所稱服用酒類或其他相類之物，不能安
      全駕駛動力交通工具之公共危險條款，係屬抽象危險犯之
      規定，此種抽象危險係伴隨飲酒過量之行為而當然成立。
      換言之，只需客觀上有此種行為出現，危險即視為存在，
      其是否果真肇事，均不影響公共危險罪責之成立。且參考
      德國、美國之認定標準，對於酒精濃度呼氣已達每公升0.
      55毫克或血液濃度達百分之0.11以上，肇事率為一般正常
      人之10倍，認為已達「不能安全駕駛」之標準（參法務部
      88年5月18日法88檢字第001669號函）。查本件被告為警
      查獲後，於97年4月1日上午7時6分許，經警測得其呼氣之
      酒精濃度高達每公升0.68毫克，依前開說明，已不能安全
      駕駛動力交通工具，且於查獲警員處理時，命其作平衡動
      作，有腳步不穩之情，其測試、訊問過程，復有語無倫次
      、意識模糊，注意力無法集中等情事，有刑法第185條之
      3案件測試觀察紀錄表一紙存卷（見警卷第13頁）可參，
      被告復因酒後注意力及駕駛操控力降低，致所駕駛之上開
      自小客車，不慎擦撞由乙○○所騎乘之上開重型機車，益
      證被告於飲酒後已不能安全駕車。綜上所述，被告前揭所
      辯，顯係事後卸責之詞，不足憑採，本件事證明確，被告
      犯行堪以認定。
二、論罪科刑
  (一)核被告甲○○所為，係犯刑法第185條之3服用酒類致不能安
    全駕駛動力交通工具而駕駛罪。
  (二)原審以被告罪證明確，因予適用刑法第185條之3、第41條第
    1項前段、刑法施行法第1條之1之規定，並審酌被告前因酒
    後駕車之公共危險案件，於92年3月17日經臺灣臺南地方法
    院以92年度南交簡字第142號刑事判決，判處罰金銀元16,00
    0元確定，並於92年5月6日繳清罰金執行完畢，有臺灣臺南
    地方法院檢察署刑案資料查註紀錄表及臺灣高等法院被告前
    案紀錄表各1份在卷可按，猶不知悔改，再犯本件構成要件
    相同之酒後駕車公共危險案件，嚴重危及行車安全，並審酌
    其犯罪之手段、所生危害、智識程度（高中畢業）、生活狀
    況及犯罪後否認犯行之態度等一切情狀，量處有期徒刑6月
    ，並諭知易科罰金之折算標準，以示懲儆。本院經核原判決
    認事用法俱無不合，量刑亦稱妥適，被告上訴意旨猶執前詞
    ，否認犯罪，指摘原判決不當，並無可取，為無理由，應予
    駁回。
據上論結，應依刑事訴訟法第368條，判決如主文。
本案經檢察官邱克斌到庭執行職務。
中    華    民    國    98    年    7     月    30    日
                  刑事第二庭  審判長法  官  葉居正
                                    法  官  吳勇輝
                                    法  官  洪碧雀
以上正本證明與原本無異。
不得上訴。
                                    書記官  王薇潔
中    華    民    國    98    年    7     月    31    日
附錄本案論罪科刑法條全文：
中華民國刑法第185條之3
服用毒品、麻醉藥品、酒類或其他相類之物，不能安全駕駛動力
交通工具而駕駛者，處一年以下有期徒刑、拘役或科或併科十五
萬元以下罰金。


司法院資訊處製作；財團法人民間司法改革基金會備份。
